臺灣高雄地方法院刑事裁定　　　　　　　　　　　　　 九十二年度聲判字第八五號
　　聲　請　人
　　即　告訴人　甲○○
　　代　理　人　洪耀臨律師
　　被　　　告　乙○○
右列聲請人因告訴被告過失傷害案件，不服臺灣高等法院高雄分院檢察署檢察長駁回
再議之處分（九十二年上聲議字第七一三號），聲請交付審判，本院裁定如左：
    主  文
聲請駁回。
    理  由
一聲請交付審判意旨如刑事交付審判聲請狀所載。
二按告訴人不服上級法院檢察署檢察長或檢察總長認再議為無理由而駁回之處分者，
  得於接受處分書後十日內委任律師提出理由狀，向該管第一審法院聲請交付審判。
  法院認為交付審判之聲請不合法或無理由者，應駁回之；認為有理由者，應為交付
  審判之裁定，並將正本送達於聲請人、檢察官及被告。法院為前項裁定前，得為必
  要之調查。刑事訴訟法第二百五十八條之一、第二百五十八條之三第二項、第三項
  分別定有明文。次按新修正刑事訴訟法第二百五十八條之一規定，告訴人得向法院
  聲請交付審判，係此次修正刑事訴訟法新增對於「檢察官不起訴或緩起訴裁量權」
  制衡之一種外部監督機制，此時，法院僅在就檢察官所為不起訴或緩起訴之處分是
  否正確加以審查，以防止檢察機關濫權，依此立法精神，法院僅就聲請交付審判案
  件之審查，所謂「得為必要之調查」，其調查證據之範圍，自應以偵查中曾顯現之
  證據為限，不可就告訴人新提出之證據再為調查，亦不可蒐集偵查卷以外之證據，
  否則將與刑事訴訟法第二百六十條之再行起訴規定混淆不清（臺灣高等法院九十一
  年四月二十五日第一次刑庭庭長法律問題研究會議結論意旨參照）。又法院於審查
  交付審判之聲請有無理由時，除認為告訴人所指摘不利被告之事證未經檢察機關詳
  為調查或審酌，或不起訴處分書所載理由違背經驗法則、論理法則或其他證據法則
  ，否則，不宜率予交付審判（法院辦理刑事訴訟案件應行注意事項第一百十八條第
  一項參照）。
三本件聲請人即告訴人甲○○係以被告乙○○涉嫌過失傷害案件，向臺灣高雄地方法
  院檢察署檢察官提出告訴，經該署檢察官偵查終結，以九十二年度偵字第九三０七
  號為不起訴處分後，聲請人向臺灣高等法院高雄分院檢察署聲請再議，亦經該署檢
  察長以九十二年度上聲議字第七一三號認再議為無理由而予以駁回，聲請人並於九
  十二年七月二十三日收受上開處分書等情，業經本院依職權調閱前開不起訴處分卷
  宗及送達證書查核無訛。
四經查：
(一)聲請人原告訴意旨略以：被告乙○○係財團法人長庚紀念醫院（下稱長庚醫院）高
  雄分院之整形外科醫師，於民國八十九年九月間，被害人郭超英因口腔不適赴高雄
  長庚醫院就診，經被告診斷為「黴菌感染併下顎骨骨髓發炎」，至九十年五月止共
  施行四次手術治療，九十年十一月十一日再度入院，同月十四日進行腿骨移植至下
  顎之顯微手術，三天後即同月十七日上午十時許，被告查房時以掃描筆探測被害人
  之下顎，發現無法探測出該有的血管跳動頻率，遂吩咐家屬簽具手術同意書及麻醉
  同意書，並即將被害人送入開刀房進行儀器檢視，經歷二小時手術完成後，被告出
  開刀房時即要家屬補簽氣切同意書，同時表示：因被害人未及接受血管跳動頻率檢
  視即於麻醉途中因血壓及心跳驟然下降，缺氧時間約五分鐘，情況危急，只得先行
  氣切手術急救，因此家屬必須補簽同意書等語，詎被害人經此手術後即一直昏迷不
  醒迄今均呈植物人狀態，於手術後第五天（即九十年十一月二十一日），被告將植
  入被害人口腔內壞死之腿骨取出時，除坦承此次手術完全失敗，同時表示：在十一
  月十四日手術中，另於被害人之左側齒齦部分發現有一腫瘤，經化驗證實為齒齦癌
  第四期。而被害人自八十八年九月即由被告診治，期間經被告施以四次清瘡手術，
  並經多次複診及細菌培養化驗，皆未發現癌細胞，歷時二年餘，依被告之專業於此
  長期診療期間應能發現郭超英之惡性腫瘤病情而加以診療，竟疏於注意，任由被害
  人之病情惡化而錯失診療機會，且九十年十一月十七日檢視血管有否阻塞手術，其
  麻醉量當有一定之限制，若非被告用劑過量且於急救措施時有遲延之處，被害人亦
  無成為植物人之可能，因而認被告涉有刑法第二百八十四條之業務過失致重傷罪嫌
  云云。
(二)原偵查之臺灣高雄地方法院檢察署檢察官偵查結果，係以：證人即九十年十一月十
  七日擔任被害人手術之麻醉醫師周安國於警訊時證稱：九十年十一月十七日當天上
  午到達手術室時，看到病人郭超英神智不清楚，極為躁動不安，生命徵象極不穩定
  ，有急性呼吸窘迫症狀，經儀器顯示其血氧飽和度為百分之七十，心率高達每分鐘
  一百四十跳，顯示病人當時狀況危急需先急救處置（含緊急插管），經麻醉科小組
  急救後，郭超英心跳、血壓、血氧飽和度始回復正常後，因外科醫師需對病人施行
  氣切手術，才由伊進行全身麻醉，當時是以氣體全身麻醉（氣體麻醉藥為
  Sevofluane三個百分比）為主，並以靜脈麻醉藥注射方式（靜脈麻醉藥為Fentanyl
  二C.C）為輔，此為世界標準之全身麻醉方式，亦為標準劑量範圍內並無過量，病
  人在接受麻醉後生命徵象已呈現穩定，麻醉後亦無異常情形發生等語，足見被害人
  確於麻醉前，生命徵象極不穩定，有急性呼吸窘迫症狀，需急救及施以緊急呼吸道
  急救措施（氣切手術）。再經檢察官將高雄長庚醫院之全部病歷（包含Ｘ光片二十
  八張及牙科Ｘ光片十一張）送行政院衛生署醫事審議委員會鑑定，其鑑定意見認為
  ：(1)在治療期間，多次之病理化驗均無口腔癌存在之證據，而於廣泛切除手術後才
  發現合併有口腔癌，應不屬延遲診斷。(2)九十年十一月十七日之血管探查前之呼吸
  道阻塞，乃為十一月十四日頭頸部重大手術後，因傷口腫脹及滲血後可能之合併症
  ，十一月十七日病患進入手術室尚未進行手術前，因呼吸道阻塞，醫師立即給予心
  肺復甦術急救及氣管切開手術，並無延遲，醫療過程尚未發現有疏失之處，此有行
  政院衛生署醫事審議委員會於九十二年四月十八日第０九二０二００四三四號函所
  出具之鑑定書附卷可稽，足見被告診療過程並無過失。另審酌惡性腫瘤存在樣態多
  樣，並非必能從診療中發現，被告雖以醫師為職業，但與被害人並無仇恨，依常理
  ，斷無於知悉其有口腔癌卻不加告知及診治之理，且聲請人之指訴亦無證據以佐其
  說，尚難僅憑聲請人片面之指訴，遽為不利被告犯罪事實之認定，此外復查無其他
  積極證據足認被告有何犯行，其罪嫌應認尚有未足，因而為不起訴處分。臺灣高等
  法院高雄分院檢察署檢察長維持原偵查檢察官之認認定，並以：本件查無積極證據
  足以認定被告有延誤診治之疏失，行政院衛生署醫事審議委員會亦作相同之鑑定。
  又簽立「氣切同意書」是否合乎程序，僅為行政程序問題，與認定被告醫療行為有
  無疏失無關，因認本件再議之聲請為無理由，而駁回聲請人之再議。經本院審核結
  果，認原偵查檢察官所為之不起訴處分，其採證與認事，尚無違背經驗法則、論理
  法則與證據法則之處。
(三)聲請人另以：被告在被害人傷口感染尚未完全控制時，率爾於九十年十一月十四日
  施行本件皮瓣移植手術，已有明顯疏失。且被害人係因欲接受「皮瓣血管檢視手術
  」，在神智「清醒」適合手術情況下推進手術房，並因麻醉始導致血壓及心跳驟降
  ，被告之供述及證人之證詞顛倒事實經過。又被害人在神智清醒之狀態下被推進手
  術房，身旁有一組訓練有素之醫療人員，竟因腦部長時間缺氧致成植物人，足見被
  告之急救過程有延遲或失當。再者，根據醫療紀錄，被告在手術後第四天即九十年
  十一月十六日即發現被害人有吸呼道阻塞現象，卻遲至同年月十七日近中午始進行
  手術，且手術前僅告知進手術房檢查皮瓣之脈搏，進開刀房後竟改成緊急之氣切手
  術，並在事後要求家屬補簽同意書，術前並未充分解釋病情並告知危險性及可能之
  併發症，足見被告對病情之忽略及處置之草率，已違背醫療法課予之專業義務，且
  被告有充足之時間準備，卻未及早處置並提早作氣切準備，有明顯疏失等語，作為
  聲請交付審判之論據。惟查，被告就上開聲請意旨供稱：九十年十一月八日門診時
  ，被害人呼吸窘迫，幾乎沒有下顎骨，黴菌感染，伊懷疑被害人係因口腔癌穿孔，
  致皮膚潰爛，因此在九十年十一月十四日施行腫瘤切除手術，做切片檢查以確定是
  否有口腔癌，並附帶施行移植手術，讓被害人下巴撐起來，頭頸部之腫瘤切除手術
  和移植重建手術都是同時進行，因為屬人體重要部位，十四日手術後被害人恢復順
  利，十七日以機器探測時，被害人臉色蒼白，懷疑血管有問題，決定要進手術室檢
  查，以打開血管接合處查看有無阻塞，推進手術室後由麻醉科周醫生先做抽血，檢
  查是否適合麻醉，麻醉前即發現被害人出現吸呼窘迫，生命跡象不穩定，當時有做
  緊急處理，麻醉科醫生先插管，伊再做氣管切開術，建立呼吸道，插管後為了做氣
  切手術，周醫生有對被害人做麻醉，麻醉中抽血檢查發現二氧化碳濃度過高，氣切
  手術後，被害人直接送加護病房照顧，急救的時間很短暫，如果沒有成功，病人可
  能就會更嚴重等語。依被告所述之診療過程，實難認其為被害人施行皮瓣移植手術
  、氣切手術或急救過程，有何疏失可言，行政院衛生署醫事審議委員會亦同此認定
  。況且，被害人係齒齦癌第四期之重症病人，其身體狀況本與一般健康之人有異，
  其在九十年十月十七日推進手術房前，雖神智清醒，惟亦有臉色蒼白、疑似血管阻
  塞等症狀，則被害人在手術房中血壓及心跳驟降，極有可能係因被害人本身身體狀
  況所導致，且為醫護人員不可預料之因素；再參以急救行為之高度風險性，絕對無
  法保證百分之百之成功率，病人能否順利回復正常狀態，除須憑藉醫護人員之及時
  救助外，病人本身之身體狀況亦為重大關鍵因素，實難期待所有病人在醫護人員施
  以急救後，均能回復正常狀態，而無任何後遺症產生，是以聲請人徒以被害人在推
  進手術房前神智清醒，係在被告在場時發生缺氧之情形，遽認被告有醫療疏失，為
  無理由。至於被告有無在手術前充分對被害人及其家屬解釋病情並告知危險性及可
  能之併發症，與被告之醫療行為有無過失乙事，並無絕對必然之關連性，聲請人據
  此聲請交付審判，亦難認有理由。
(四)綜上所述，本件聲請人固於收受臺灣高等法院高雄分院檢察署九十二年度上聲議字
  第七一三號處分書後十日內（含在途期間）即委由律師具狀向本院聲請交付審判，
  然臺灣高等法院高雄分院檢察署檢察長維持臺灣高雄地方法院檢察署檢察官之不起
  訴處分，認被告無聲請人所指過失致重傷害犯行，經本院審核結果認其採證與認事
  ，均無違背經驗法則、論理法則與證據法則，揆諸前揭說明，聲請人聲請本件交付
  審判為無理由，應予駁回。
據上論斷，應依刑事訴訟法第二百五十八條之三第二項前段，裁定如主文。
中      華      民      國    九十三    年      二      月     十九     日
                                      臺灣高雄地方法院刑事庭
                                          審判長法  官 黃三友
                                               法  官 涂裕洪
                                                法  官 王雅苑
右正本證明與原本無異。
不得抗告。
                                                書記官 黃琬婷
中      華      民      國    九十三    年      二      月     十九     日
